【裁判字號】    89,重上更(四),82
【裁判日期】    890822
【裁判案由】    違反毒品危害防制條例
【裁判全文】
臺灣高等法院花蓮分院刑事判決                八十九年度重上更(四)字第八二號
    上訴人即被告  甲○○
    選任  辯護人  黃健弘
右列上訴人即被告因違反麻醉藥品管理條例案件，不服臺灣花蓮地方法院八十五年度
訴緝字第二一號中華民國八十五年十一月卅日第一審判決 (起訴案號：臺灣花蓮地方
法院檢察署八十二年度偵字第二六九六號），提起上訴，本院判決後，經最高法院第
四次發回更審，本院判決如左：
    主  文
原判決撤銷。
甲○○共同連續非法販賣化學合成麻醉藥品，處有期徒刑陸年。
    事  實
一甲○○基於非法販賣化學合成麻醉藥品安非他命牟利之概括犯意，先後為左列之非
  法販賣行為：
  (一)自民國（下同）八十一年十二月間起（起訴書誤載為八十年十二月間起）至八十
    二年七月十一日止，在花蓮縣吉安鄉○○○街三０九號盧子弘之住處（起訴書及
    原判決誤載為三十巷九號），以每小包新臺幣（下同）八百元之價格，非法販賣
    安非他命予盧子弘五次，每次一包；又以一千六百元之價格，售予盧子弘一大包
    。
  (二)於八十二年六月下旬某日，在花蓮縣花蓮市○○路新格賓館三０七室，以每包一
    千元之價格將安非他命六包（約三公克），交予基於共同非法販賣安非他命犯意
    聯絡之盧子弘送至花蓮市中正國民小學交付買主鍾鎮發之受託人王文達，適王文
    達隨後亦至新格賓館三０七室，盧子弘旋在該室將安非他命交予王文達，盧子弘
    收取王文達所交付之價金六千元後，再交與甲○○；同年七月四日左右，甲○○
    以每包一千元之價格，在花蓮縣吉安鄉○○○街三０九號盧子弘之住處附近十字
    路口，交付盧子弘安非他命二包，再由盧子弘在花蓮縣吉安鄉吉安村五穀公廟口
    附近交付買受人鍾鎮發之受託人王文達，盧子弘自王文達收取價金後，旋送交甲
    ○○。
  (三)八十二年七月初，在花蓮縣吉安鄉○○○街三０九巷二號盧子弘住宅，先後二次
    各以八百元價格各非法販賣安非他命一包予盧子龍。
  (四)於八十二年六月底至同年七月間，在花蓮市忠烈祠附近，以每公克一千元之代價
    ，非法販賣安非他命予黃凱世四次，一次一千元、一次二千元及二次五千元不等
    。
二案經花蓮縣警察局花蓮分局報請台灣花蓮地方法院檢察署檢察官偵查起訴。
    理  由
一訊據上訴人即被告甲○○固坦承認識盧子弘、王文達、鍾鎮發、黃凱世等人，惟矢
  口否認其有前揭非法販賣安非他命之犯行，並辯稱：伊於八十一年八月間與其妻離
  婚後即離開花蓮。伊與盧子弘及王文達分別有會款、借款及支票債務糾紛未解決，
  且盧子弘亦曾因販賣安非他命被判刑，渠等二人或因債務糾紛或為供出麻醉藥品來
  源獲得減刑而誣陷伊云云。
二經查：
  (一)右開事實一之(一)(二)(三)部分事實，已據證人盧子弘、盧子龍、王文達分別於警訊、
    偵查、原審、本院更(二)審證述在卷（見警訊卷第三至四頁、二六九六號偵查卷第
    二一頁、二七三四號偵查卷第五頁、第一六至一七頁、原審卷第四二至四四頁、
    第九四頁正面、本院更(二)卷第九五至九六頁），盧子弘於右開時地為被告交付安
    非他命予鍾鎮發之受託人王文達部分，亦經原審法院判刑確定，有原審八十二年
    度訴字第四八四號判決正本足憑（該判決以轉讓禁藥罪名論罪科刑，尚有違誤）
    。
  (二)盧子弘在警局訊問時證稱，伊被查獲之安非他命一．七公克（業經上開案件沒收
    並處理完畢－第二六九六號偵查卷第四頁扣押物品清單所載）係約一星期前（八
    十二年七月十八日製作筆錄則為八十二年七月十一日）向被告以一千六百元購得
    （見警訊卷第一頁反面）；於偵查中證稱，伊自八十一年十二月間起，在其住處
    陸續向被告購買安非他命，至八十二年七月十一日為止，每包八百元（見偵字二
    六九六號卷第七頁反面）；於本院前審（上訴審）證稱，伊於警訊及偵查中所為
    陳述實在，伊共向被告拿了五、六次安非他命，每次一包（見本院上訴卷第四○
    至四一頁）；其於本院更(二)審更詳細補充說明，其係因所買之安非他命包裝分大
    小包，故於警訊及偵查中所述之價格不一等語（見本院更(二)卷第九五至九六頁）
    ，前後所述尚無矛盾。又盧子弘於警訊及偵查中所證伊第二次交付王文達二包部
    分，僅轉交被告一千六百元，與盧子弘所供被告非法販賣予王文達每包係一千元
    （二包應為二千元）似有不符，惟該次之交易每包亦為一千元，但因鍾鎮發尚欠
    四百元，王文達實際上僅交付一千六百元等情，業據盧子弘在偵查中陳明在卷（
    詳見偵字第二六九六號卷第廿一頁反面），足見盧子弘前後之陳述亦無齟齬。
  (三)至盧子弘於本院前審（上訴審）與被告同庭接受訊時雖稱伊未向被告購買安非他
    命，伊係向綽號「一郎」者所購買云云，惟仍堅稱伊於警訊及偵查中所為不利於
    被告之證詞為實在（見本院上訴卷第四○至四一頁），其當次庭訊所為之陳述，
    前後顯然矛盾，是盧子弘於本院更(二)審時所稱「因當時與甲○○一起出庭，不敢
    說真話，我確實有向甲○○買安非他命」等語（見本院更(二)卷第九五頁），核與
    一般經驗法則並無違背，衡情應屬可信，證人盧子弘於本院上訴審所為前揭有利
    於被告之證詞，顯不足以為被告有利之證明。
  (四)又盧子弘所經營之卡拉ＯＫ店與被告所開設之遠東藥局毗鄰，平日盧子弘亦曾至
    被告開設之藥局幫忙照顧生意等情，已據被告坦承在卷（見本院上訴卷第一五頁
    反面第一行），足見兩者間之交情頗佳，衡情盧子弘已無誣攀之理。況盧子弘係
    於八十二年七月十八日因持有安非他命經警查獲後，於警訊中自動坦承其幫助被
    告販賣安非他命之事實，有警訊筆錄之記載可稽（見八四九六號警訊卷），苟盧
    子弘前揭不利於被告之供述係出於報復或冀望減刑之動機，又何須自承其有幫助
    被告販賣安非他命之事實，而陷自己於販賣安非他命罪名追訴處罰之境地（見原
    審卷第一○○至一○三頁所附八十二年度訴字第四八四號判決正本）？且被告與
    王文達素無怨隙，又係被告於本院審理時所自承（見本院更(四)卷二六頁），苟非
    確有其事，王文達又豈會於原審審理時坦承其事（見原審卷第四二至四四頁）？
    是被告所辯盧子弘係因伊索債成仇而挾怨誣指伊犯罪一節，於經驗法則尚有違背
    ，顯然不足採信。
  (五)又王文達於偵查中雖否認其有代鍾鎮發向被告購買安非他命之事實，惟仍明確指
    證稱：「我只知道甲○○在賣（安非他命），他是在．．．花蓮市○○路三角窗
    之遠東藥局，在局內販售安非他命，我也曾看過一個叫『大象』的人買過，跟他
    買的人很多．．．」（見偵查卷第三四頁反面），且王文達嗣後於原審審理時亦
    已坦承其有代鍾鎮發向被告購買安非他命之事實（見原審卷第四二至四四頁），
    堪見被告於偵查中之供述應屬避重就輕之詞，其嗣後於本院前審審理時又翻異前
    詞，顯然不足採信。
  (六)又盧子弘於檢察官偵查中指稱：「甲○○都是拿到我家吉安鄉○○○街三十巷九
    號給我哥哥（盧子龍），是在八十二年七月初，每包八百元至一千元，他直接與
    盧子龍交易」等語（見偵查卷第二十一頁反面、第二十二頁正面）；盧子龍於偵
    查中亦陳稱：「向花蓮美崙一位叫甲○○買的，他本來在花蓮市○○路開設遠東
    藥局，他當時在做安非他命大盤．．．，八十二年七月初開始才向他買了兩包，
    每包八百元，他當時住在我家．．．」等語（見偵字第二七三四號偵查影印卷第
    十一頁反面），渠等二人所供盧子龍向上訴人購買安非他命之時間、地點及價格
    等情節均屬相符，衡情應屬可信。雖盧子龍於另案警訊中供稱「我為警查獲之安
    非他命一．五公克不是向別人買的，是我哥哥盧子文給我的」「是我哥哥盧子文
    提供我吸食的」（見卷附八四九五警訊卷影本八十二年七月十八日警訊筆錄），
    惟盧子龍嗣後於偵查中改稱其所有之安非他命係向被告所購買，並稱「我以為安
    非他命罪較輕，我哥哥盧子文他犯了煙毒罪較重，所以才亂講是他供應的」（見
    二七三四號偵查影印卷第一一之一頁倒數一至二行），其所說明之理由，雖屬牽
    強，難以令人採信，惟吸食安非他命者，為免毒癮發作之苦，彼此間互通有無之
    情形極為普遍，係本院辦理毒品有關犯罪職務上已知之事實，盧子龍與盧子文為
    同胞兄弟，是盧子龍於其被警查獲持有安非他命一．五公克時，就該持有安非他
    命之來源為其兄盧子文所無償提供一節，衡情應非虛構，惟其嗣後於偵查中所稱
    其曾經於八十二年七月初向被告購買二包安非他命之陳述，具體而詳細（見二七
    三四號偵查影印卷第一一頁反面至一一之一頁），且核與盧子弘之陳述相符（如
    前所述），時間上與其前揭被查獲之時間（七月十八日）又有相當之間隔，要不
    得以盧子龍嗣後為避免其兄盧子文因其於警訊中所為之前揭陳述致盧子文再受到
    轉讓禁藥罪名之追訴，故意將兩者混為一談，而認其此部分之證詞不足採信。
  (七)被告在八十二年八月之前，仍經常往返花蓮及台中兩地，亦其於本院更(四)審時所
    自承（見本院更(四)卷第二三頁），是被告先前所辯，前揭時間內伊已經離開花蓮
    一節，自不足取。
  (八)右開事實一之(四)部分，亦經證人黃凱世於原審八十二年度訴字第五一四號違反麻
    醉藥品管理條例案件中到庭明確證述在卷（見原審卷第八○至八二頁），且核與
    證人王文達所證：「我只知道甲○○在賣（安非他命），他是在．．．花蓮市○
    ○路三角窗之遠東藥局，在局內販售安非他命，．．．跟他買的人很多．．．」
    等情相符（見偵查卷第三四頁反面），足見證人一之黃凱世前揭指證並非虛構，
    衡情至屬可信，被告此部分犯罪之時間與其餘前揭事實(一)、(二)、(三)之犯罪時間密
    接，所犯罪名相同，依其情節，均顯係基於概括之犯意所為，為連續犯，是此部
    分犯行起訴書雖未敘及，但與已起訴事實一之(一)、(二)、(三)間有連續犯裁判上一罪
    之關係，為起訴效力所及，本院仍應併予審判，附此明。
三被告係因經濟情況不佳，始起意非法販賣安非他命，此有盧子弘在警局及本院前審
  之證詞可憑，且非法販賣化學合成麻醉藥品之罪，其法定最依刑度為五年以上有期
  徒刑，刑度甚重，若非為牟取暴利，斷無人敢以身試法，從而被告係以牟利之犯意
  ，非法販賣，自堪認定。又安非他命係麻醉藥品管理條例第二條第四款所規定之化
  學合成麻醉藥品，業據行政院衛生署於七十九年十月九日以衛署藥字第九０四一四
  二號公告在案，限供醫藥及科學上之需用，不得非法販賣。核被告所為係犯該條例
  第十三條之一第二項第一款非法販賣化學合成麻醉藥品罪。關於事實欄一之(二)部分
  ，被告與盧子弘間有犯意連絡及行為分擔，為共同正犯。被告先後多次非法販賣之
  犯行，時間緊接，構成要件相同，依其情節，顯係基於概括之犯意為之，為連續犯
  ，應依法論以一罪，並依法加重其刑。又被告行為後，毒品危害防制條例已於八十
  七年五月二十日修正公布施行，安非他命依該條例第二條第一項第二款列為第二級
  毒品，而販賣第二級毒品者，依該條例第四條第二項規定，係處無期徒刑或七年以
  上有期徒刑，得併科新臺幣七百萬元以下罰金，其法定刑較被告行為時之麻醉藥品
  管理條例第十三條之一第二項第一款之罪之法定刑五年以上有期徒刑，得併科五萬
  元以下罰金為重，是以經輕重法比較後，以裁判前之舊法（即麻醉藥品管理條例第
  十三條之一第二項第一款）有利於被告，自應適用有利於被告之舊法。
四原審予以論科，固非無見，惟原判決所認定被告販賣之次數與本院前揭認定並不相
  同，尚有違誤，且毒品危害防制條例已於八十七年五月二十日修正公布，原判決未
  及比較適用，亦有未合，是被告上訴意旨否認犯罪，雖無理由，但原判決既有可議
  ，本院自應予以撤銷改判。爰審酌被告身為藥局負責人，竟然趁其販售藥品之便，
  非法販賣安非他命，對社會風氣之危害重大及其素無不良紀錄一切情狀後，量處有
  期徒刑六年，以示懲儆。
五又證人盧子弘指證被告自八十一年十二月間開始在其所開設之遠東藥局販賣安非他
  命，核與被告所辯伊係於八十一年中旬開設遠東藥局等情相符（見本院更(四)卷第二
  六頁正面），證人盧子弘所開設之卡拉ＯＫ店與被告所開設之遠東藥局毗鄰，盧子
  弘且經常前往幫忙，均已如前述，盧子弘對時間之記憶應較為精確可信，證人王文
  達於偵查中所稱被告係自八十年間起即在遠東藥局販賣安非他命一節（見偵查卷第
  三四頁反面），即難認可採，是公訴意旨所指被告於八十年間起至八十一年十一月
  間非法販賣安非他命部分，尚難認可採，惟公訴意旨認被告此部分行為與前揭論罪
  科刑部分具有連續犯裁判上一罪之關係，故不另為無罪之論知。
據上論斷，應依刑事訴訟法第三百六十九條第一項前段、第三百六十四條、第二百九
十九條第一項前段，麻醉藥品管理條例第十三條之一第二項第一款，刑法第十一條前
段、第二條第一項但書、第二十八條、第五十六條，判決如主文。
本案經檢察官崔紀鎮到庭執行職務。
中      華      民      國    八十九    年      八      月    二十二    日
                                    審判長法官  謝  志  揚
                                          法官  闕  銘  富
                                          法官  何  方  興
右正本證明與原本無異。
如不服本判決，應於判決送達後十日內向本院提出上訴狀。其未敘述理由者，並應於
提出上訴狀後十日內向本院補提理由狀(均須附繕本)。
                                        書記官  劉  妙  娘
中      華      民      國    八十九    年      八      月    二十五    日


司法院資訊處製作；財團法人民間司法改革基金會備份。
